臺灣桃園地方法院刑事判決　　　　　　　　　　　　　　九十年度訴字第二三六號
　　公　訴　人　臺灣桃園地方法院檢察署檢察官
　　被　　　告　乙○○
　　選任辯護人　蘇進文律師
右列被告因違反毒品危害防制條例案件，經檢察官提起公訴（九十年度偵字第九八三
號），本院判決如左：
        主  文
乙○○持有第二級毒品，處拘役伍拾日，如易科罰金，以參佰元折算壹日，扣案之第
二級毒品安非他命貳小包（總驗餘毛重參點伍零貳公克）沒收銷燬之。
        事  實
一、乙○○於民國八十八年一月間，在新竹市○○路○段八九巷四弄七號發現不知係
    何人所有遺留於該處之脫離本人所持有之第二級毒品安非他命二小包（總驗餘毛
    重三．五○二公克）後，竟將之侵占入己（所涉侵占其他離本人所持有之物部分
    業經追訴權時效消滅，亦未據起訴）並收藏於該處而持有之。嗣於九十年一月二
    日十九時十分許，乙○○持上開安非他命至桃園縣龍潭鄉○○路六四二巷五一弄
    十五衖五號四樓為警循線查獲，並扣得上開安非他命二小包。
二、案經桃園縣警察局移請臺灣桃園地方法院檢察署檢察官偵查起訴。
        理  由
一、查毒品危害防制條例中雖未設有證人身分保密之規定，惟依我國八十九年二月九
    日經總統公佈施行同月十一日生效之證人保護法第二條第一款之規定，最輕本刑
    為三年以上有期徒刑之罪，其刑事案件之證人有證人保護法之適用，而同法第十
    一條則規定：「有保密身分必要之證人，除法律另有規定者外，其真實姓名及身
    分資料，公務員於製作筆錄或文書時，應以代號為之，不得記載證人之年籍、住
    居所、身分證統一編號或護照號碼及其他足資識別其身分之資料。該證人之簽名
    以按指印代之。載有保密證人真實身分資料之筆錄或文書原本，應另行製作卷面
    封存之。其他文書足以顯示應保密證人之身分者，亦同。前項封存之筆錄、文書
    ，除法律另有規定者外，不得供閱覽或提供偵查、審判機關以外之其他機關、團
    體或個人。對依本法有保密身分必要之證人，於偵查或審理中為訊問時，應以蒙
    面、變聲、變像、視訊傳送或其他適當隔離方式為之。於其依法接受對質或詰問
    時，亦同。」是知證人保護法中設有以身分保密方式保護證人之制度，惟依證人
    保護法受保護之證人，除有時間急迫，不及核發證人保護書之情形，得先採取必
    要之保護措施，並於七日內將所採保護措施陳報檢察官或法院審核外（參同法第
    四條），均須先依同法第五條至第七條之規定，對該證人核發證人保護書，始合
    該法規定。而「證人身分保密」並屬於第五條第六款所謂「請求保護之方式」及
    第七條第一項第五款「保護之措施」。是司法警察機關未依證人保護法相關規定
    聲請以身分保密方式保護證人，於製作證人筆錄時即逕以代號稱之，且未記載證
    人之年籍、住居所暨其他足資辨識該證人身分之資料，該證人仍不能因而受證人
    保護法相關規定之保護。茲查，遍觀偵查全卷，證人Ａ１除於警訊中接受一次訊
    問外，公訴人並未另行傳訊偵查，且警訊中雖將Ａ１姓名年籍封存於卷附信封內
    ，然卷內並無對Ａ１聲請及核發證人保護書之相關資料，故依前項所為說明，Ａ
    １即無法依證人保護法之規定接受保護，從而警察機關對Ａ１年籍姓名等資料之
    封存乃屬於法無據，本院自不受拘束，核先敘明。
二、訊據被告乙○○固坦認於右揭時、地拾得上開安非他命並持之前往上述地點而為
    警查獲之事實，惟矢口否認有何持有第二級毒品犯行，辯稱：案發當時伊係因不
    敢確定先前撿遺之物是否為第二級毒品安非他命，伊本身亦未吸食難以辨認，所
    以持之請甲○○（即證人Ａ１）查看，而甲○○經手、警方查扣之疑似物品原先
    重量明明量秤記載「三點八公克」，惟經移送地檢署並轉請檢驗後，先前重量卻
    變為「三點五四七公克」，故經檢驗出含有安非他命之物，是否即為伊當初單純
    帶往之疑似物品而無遭到替換更動亦非無疑，況既是二包扣案物品且大小不同，
    為何均未予分別量秤標示，警方含混之作法，洵有違常云云。然查：
    （一）於案發當時係在被告座位前桌巾下搜出扣案之第二級毒品安非他命二小包
          之事實業據證人楊吉川、林如聰即案發當日查獲被告之員警於本院調查程
          序中結證明確在卷（見本院九十年三月十四日及同年四月十一日訊問筆錄
          ），而佐以被告於警訊、本院調查程序中分別供稱：案發當時在客廳桌巾
          下所查獲之二小包安非他命毒品是伊所有沒錯，因伊帶去給一位小姐看是
          不是安非他命，結果剛好她有朋友來，她去開門時，伊就把安非他命放到
          桌巾下；伊拿去之物並不確定是何物，後因有人按電鈴，伊就把該物藏在
          桌巾下面等語（見偵查卷第六頁及本院九十年四月十一日訊問筆錄），顯
          見證人楊吉川、林如聰上開證詞與事實相符，應可採信，基此，上開扣案
          之安非他命二小包確為被告於案發當時所持有之物一節至堪認定。
    （二）又扣案之疑似安非他命二小包，經送行政院衛生署管制藥品管理局鑑定實
          稱毛重雖為三．五四七公克，有該局九十年一月二十日管檢字第九一○二
          九號函在卷可參（見偵查卷第三八頁），而與桃園縣警察局刑事案件移送
          書所載之重量（毛重三．八公克）不符，然上開扣案之物於警訊中乃經被
          告本人簽名捺印確認係案發當時當場查扣無訛後封存，並經鑑定機關人員
          會同拆封後為檢驗，有上開行政院衛生署管制藥品管理局函附卷為憑及證
          物標籤上之被告簽名、指印可佐，則本案送請鑑定之物確屬上開經被告簽
          名捺印確認無訛之扣案物，另證人張傳位即本案負責秤量扣案毒品之員警
          亦於本院調查程序中結證稱：扣案二小包安非他命之重量，是帶回以警局
          內之秤公開秤的結果等語（見本院九十年五月十日訊問筆錄），況二者所
          秤重量結果之差距僅為○．二五三公克，且一般毒品案件扣案之證物毒品
      數量非屬大量，致因所使用磅秤之精密度不同，多將造成移送機關與鑑定
          機關在扣案毒品重量之認定上有所誤差，此要難謂與常情有違，是尚無法
          據之即為被告有利之認定。至於案發當時扣案之二小包安非他命是否經分
          別秤重，此乃事涉偵查案件搜證過程之方式，並不因之得以逕認偵辦過程
          有瑕疵，或扣案之證物曾遭替換更動一情甚明。
    （三）再者，被告於本院調查程序中既自承：伊帶去之物品是伊於八十八年撿到
          的，一直放在屋內，該物品伊有看別人吃過很像安非他命，伊才拿去給徐
          美玉看，當時伊是因為好奇且聽說是很貴的東西，所以捨不得丟掉等語（
          見本院九十年四月十一日訊問筆錄），已堪認被告具有持有上開扣案物之
          犯意，況被告於案發當時係將上開扣案毒品藏放於座位前桌巾下，已如前
          述，衡常倘非被告明知該物為違禁物，否則當無為避人耳目而迅速掩藏之
          必要，是被告明知扣案物為第二級毒品安非他命一節亦堪認定。
    （四）綜上，被告所辯顯係事後避重就輕之詞，委無足取，此外復有上開第二級
          毒品安非他命二小包扣案為憑，且上開扣案白色晶體疑似安非他命二小包
          ，經送請行政院衛生署管制藥品管理局鑑定結果，確檢出甲基安非他命成
          份（總驗餘毛重三．五○二公克），有該局（９０）管檢字第９１０２９
          號檢驗成績書乙紙附卷可稽（附於偵查卷第三九頁）。本件事證已臻明確
          ，被告右揭犯行足可認定，應予依法論科。
三、按中華民國九十年一月四日修正，同年月十日經總統公布施行之刑法第四十一條
    第一項規定：「犯最重本刑為五年以下有期徒刑以下之罪，而受六個月以下有期
    徒刑或拘役之宣告，因身體、教育、職業、家庭之關係或其他正當事由，執行顯
    有困難者，得以一元以上三元以下折算一日，易科罰金。但確因不執行所宣告之
    刑，難收矯正之效或難以維持法秩序者，不在此限。」「併合處罰之數罪，均有
    前項情形，其應執行之刑逾六月者，亦同。」；又同法施行法第三條之一規定：
    「刑法第四十一條之規定，中華民國九十年一月四日刑法修正施行前已裁判確定
    之處罰，未執行或執行未完畢者，亦適用之。」「未諭知得易科罰金之處罰者，
    亦同。」，於同年月十二日生效施行，是被告乙○○行為後法律已有變更，比較
    新舊法結果，應依刑法第二條第一項前段之規定，適用裁判時即修正後之刑法第
    四十一條第一項前段之規定，合先敘明。核被告所為，係犯毒品危害防制條例第
    十一條第二項之持有第二級毒品罪。公訴人雖認被告上開所為，係犯毒品危害防
    制條例第五條第二項之意圖販賣而持有第二級毒品罪嫌云云，惟公訴人此部分所
    述，迭據被告於警訊、偵查及本院審理時堅決否認在卷，且證人甲○○於警訊證
    稱：之前被告一直叫伊向他買毒品，於案發當日被告帶了二包安非他命到伊家中
    來賣給伊，伊沒辦法才向警方報案檢舉，而於警方到達時，被告即將二小包毒品
    藏在桌巾下，伊當時有在場等語（見偵查卷第九、十頁），嗣先後於本院調查程
    序中證稱：因被告有看過伊用毒品，所以告訴伊他的朋友有在賣毒品，請他幫忙
    看看有無人要買，伊就告訴被告請他拿來試試看，被告有拿給伊試過，還以放在
    伊家樓下信箱之方式交付，第二次伊就騙被告說朋友要買，請他送來接著就報案
    ，因伊怕被告先檢舉伊施用毒品，所以先報案（見本院九十年三月十日訊問筆錄
    ）；案發當天被告有給伊看一包結晶狀東西，伊沒有注意看，也沒去試，所以不
    知究係是否為毒品，更不知是否為扣案物，因查扣當時伊不在場，而當天被告給
    伊看的東西，不似一般毒品顯透明狀，且伊想他可能是跟伊開玩笑說要賣伊毒品
    ，因被告不可能有那種東西，被告之前也沒拿安非他命給伊試，至前次伊說被告
    把毒品放在郵箱內，伊想可能又是他在逗伊玩的，伊現已不知當時為何報案，只
    是因與老爹（即證人丙○○）吵架，心情不好，伊忘記如何跟老爹說，老爹叫伊
    報案，伊就報案，伊不知事情會變成這樣，伊在本院前次訊問中所說的話不實在
    ，因當時情緒並不好，回去又想一想，覺得自己不可以這樣等語（見本院九十一
    年二月七日訊問筆錄），據之，堪認證人甲○○就被告是否有與其約定將販賣第
    二級安非他命、約定交易之過程及為警查獲之情等節前後所為之證述並非一致，
    實難謂無瑕疵，自無法充是被告有公訴意旨所述罪嫌之唯一證據，另依證人丙○○於偵查及本院調查程序中所證稱：伊有聽甲○○說乙○○有安非他命要賣給她
    ；案發當時伊在洗澡，，乙○○賣毒品之事伊不知道，甲○○於案發前有提過乙○○要賣毒品給她等語（見本院九十年五月十日訊問筆錄），足見證人丙○○並
    未親自見聞本案之案發及查獲過程，其所知均係自證人甲○○處所得之傳聞，則
    亦難以證人丙○○之證詞即遽為被告不利之認定無疑，此外，復查無其他積極事
    證足資證明被告持有上開安非他命時，確係基於販賣之意圖，有如上述，是公訴
    人起訴法條容有未洽，惟起訴基本事實相同，爰依刑事訴訟法第三百條規定，變
    更起訴法條。爰審酌被告明知上開扣案之物為第二級毒品安非他命仍持有之，所
    為非是，惟其並無任何前科紀錄，有臺灣桃園地方法院檢察署刑案資料查註紀錄
    表及臺灣高等法院被告全國前案紀錄表各一份在卷可憑，素行尚稱良好及其犯罪
    之動機、目的、手段、所生危害、犯罪後態度等一切情狀，量處如主文所示之刑
    ，並諭知易科罰金之折算標準，以資儆懲。至上開扣案之第二級毒品安非他命二
    小包（總驗餘毛重三．五○二公克），應依毒品危害防制條例第十八條第一項前
    段規定，宣告沒收銷燬之，併此敘明。
據上論斷，應依刑事訴訟法第二百九十九條第一項前段、第三百條，毒品危害防制條
例第十一條第二項、第十八條第一項前段，刑法第十一條、第二條第一項前段、修正
後刑法第四十一條第一項前段，罰金罰鍰提高標準條例第二條，判決如主文。
本案經檢察官鄭重文到庭執行職務。
中      華      民      國      九十一    年    二     月     二十一    日
      臺灣桃園地方法院刑事第二庭
                              法  官   王  美  玲
右正本證明與原本無異。
如不服本判決，應於判決送達後十日內向本院提出上訴狀( 應附繕本 )，上訴於
臺灣高等法院。
                              書記官   賴  玉  真
中        華        民        國   九十一   年   二   月    二十二    日
附論罪科刑依據之法條：
毒品危害防制條例第十一條第二項
持有第二級毒品者，處二年以下有期徒刑、拘役或新臺幣三萬元以下罰金。
